臺灣高等法院刑事裁定
110年度聲再字第196號
聲  請  人  杜偉豪



上列聲請人因違反毒品危害防制條例案件，對於本院110年度毒
抗字第315號，中華民國110年3月17日確定裁定（原審案號：臺
灣新北地方法院110年度毒聲字第333號），聲請重新審理，本院
裁定如下：
    主  文
本件重新審理，並停止強制戒治之執行。
    理  由
一、聲請人即受處分人杜偉豪聲請意旨略以：「有無繼續施用毒
    品傾向評估標準紀錄表」及「有無繼續施用毒品傾向評估標
    準說明手冊」已於民國110年3月26日經法務部修正公布，關
    於 「前科紀錄與行為表現 」第1項之「毒品犯罪相關司法
    紀錄」計分上限已由每筆10分總分布涉上限修正為每筆5分
    總分上限10分，第3項「其他犯罪相關紀錄」計分方式已由
    每筆2分總分不設上限，修正為每筆2分總分上限10分，有法
    務部於110年3月26日以法矯字第11006001760號函修正頒布
    「有無繼續施用毒品傾向評估標準紀錄表」、「有無繼續施
    用毒品傾向評估標準評分說明手冊」，懇請依修正後之規定
    重新審理，並停止戒治等語。
二、按觀察、勒戒及強制戒治之裁定確定後，因發現確實之新證
    據足認受觀察、勒戒或強制戒治處分之人，應不施以觀察、
    勒戒或強制戒治者，受觀察、勒戒或強制戒治處分之人，或
    其法定代理人、配偶，或檢察官得以書狀敘述理由，聲請原
    裁定確定法院重新審理；聲請重新審理，應於裁定確定後30
    日內提起。但聲請之事由，知悉在後者，自知悉之日起算；
    法院認為無重新審理之理由，或程序不合法者，應以裁定駁
    回之；認為有理由者，應重新審理，更為裁定。法院認為無
    理由裁定駁回聲請者，不得更以同一原因，聲請重新審理。
    毒品危害防制條例第20條之1第1項第5款、第2項、第4項分
    別定有明文。
三、本件聲請人杜偉豪因施用第二級毒品甲基安非他命，經原審
    以109年度毒聲字第1132號裁定將其送觀察、勒戒後，經法
    務部○○○○○○○○附設勒戒處所認有繼續施用毒品之傾向，有該
    所110年1月19日新戒所衛字第11007001730號函檢附之被告
    「有無繼續施用毒品傾向證明書」及「有無繼續施用毒品傾
    向評估標準紀錄表」可稽，爰依毒品危害防制條例第20條第
    2項之規定，裁定令被告入戒治處所施以強制戒治，其期間
    為6個月以上，至無繼續強制戒治之必要為止，但最長不得
    超過1年等語。聲請人提起抗告後，經本院於110年3月17日
    ，以110年度毒抗字第315號裁定，認原審以檢察官之聲請合
    於法律規定，依毒品危害防制條例第20條第2項規定，裁定
    被告令入戒治處所施以強制戒治，其期間為6個月以上，至
    無繼續強制戒治之必要為止，但最長不得逾1年，經核並無
    不合，抗告意旨徒以前詞指摘原裁定不當，為無理由，而應
    予駁回確定在案。
四、查本院原裁定所依據之上開評估標準紀錄表，係法務部○○○○
    ○○○○附勒戒所相關專業知識經驗人士，於聲請人觀察、勒戒
    期間，依其本職學識就聲請人之前科紀錄及行為表現、臨床
    評估及社會穩定度等因素所為之綜合判斷，其評估依據詳實
    並具有科學驗證，依當時評估標準所得之結論由形式上觀察
    ，固無擅斷或濫權等明顯不當之情事。惟法務部業已修正「
    有無繼續施用毒品傾向評估標準紀錄表」及「有無繼續施用
    毒品傾向評估標準說明手冊」，其中關於「毒品犯罪相關司
    法紀錄」、「其他犯罪相關紀錄」等項目均改以總分上限為
    計分方式，並已於110年3月26日起公布實施。從而，原確定
    裁定所憑之法務部○○○○○○○○附勒戒所100年1月19日之有無繼
    續施用毒品傾向證明書及評估標準紀錄表，就聲請人之毒品
    犯罪相關司法紀錄、其他犯罪相關紀錄等項目，不設上限採
    計配分，並作為判定聲請人是否有繼續施用毒品傾向，既已
    有變更，此項新證據為本院職權所知之事實。參酌刑事訴訟
    法第420條第1項第6款之規定，如依上述修正前之有無繼續
    施用毒品傾向證明書及評估標準紀錄表等證據與修正後之規
    定綜合判斷，顯已足認受強制戒治裁定確定之人，有可能應
    受毋庸強制戒治之裁定。是聲請人主張應重新審理並停止戒
    治，自非無理由，應認此部分聲請意旨符合毒品危害防制條
    例第20條之1第1項第5款規定。
五、綜上所述，本件重新審理之聲請為有理由，應依法重新審理
    ，並由本院依職權停止強制戒治之執行。
據上論斷，應依毒品危害防制條例第20條之1第4項中段、第3項
後段，裁定如主文。
中　　華　　民　　國　　110 　年　　4 　　月　　19　　日
                  刑事第十九庭  審判長法　官  曾淑華
                                      法　官  許文章
                                      法　官  陳文貴
以上正本證明與原本無異。
如不服本裁定，應於收受送達後五日內向本院提出抗告狀。
                                      書記官  俞妙樺
中　　華　　民　　國　　110 　年　　4 　　月　　19　　日